【裁判字號】    99,消債抗,2
【裁判日期】    990430
【裁判案由】    更生
【裁判全文】
臺灣桃園地方法院民事裁定             99年度消債抗字第2號
抗  告  人  甲○○
代  理  人  吳保仁律師
上列當事人聲請更生事件，對於中華民國98年12月14日本院98年
度消債更字第25 號裁定提起抗告，本院裁定如下：
    主  文
原裁定廢棄。
    理  由
一、抗告意旨略以：抗告人每月固定收入約新台幣（下同）26,0
    00元，抗告人戶籍地為台北縣淡水縣，因工作關係而須租屋
    居住於桃園縣桃園市內，每月租金為6,000 元，而抗告人願
    撙節開銷以求更生方案順利履行，是以願依9,829 元作為每
    月必要生活支出費用，惟扣除每月必要支出9,829 元後，僅
    餘16,171原可資運用，而抗告人債務總額合計為3,785,51 5
    元，若與銀行個別協商，謀得最優會條件，180 期，利率0%
    ，每期之分期高達21,031元，以抗告人目前每月收入，繳納
    分期款後僅餘4,969 元，連維持最低生活支出都不足，因此
    抗告人未經更生，經濟生活實無能力履行償還債務之可能，
    爰依法提出抗告。
二、按債務人不能清償債務或有不能清償債務之虞者，得依消費
    者債務清理條例所定更生程序，清理其債務，此為消費者債
    務清理條例第3 條所明定。而所謂不能清償債務或不能清償
    之虞者，固非單純以債務人現行資力與負債總額相較結果，
    債務人是否能即為完全清償為限，若依債權人所提債務清償
    方案，債務人顯有負擔及履行之可能者，仍難謂債務人已達
    不能清償債務之程度，但於判斷債務人是否能負擔債權人所
    提債務清償方案，除考量債務人現行償債能力（諸如債務人
    現行工作收入於扣除必要生活費用後之餘額、債務人有無其
    他固定資產等）外，尚應斟酌債務人現行償債能力之穩定性
    、延續性及債權人所提償債方案是否明確、或可得預期等情
    狀。
三、經查：
  (一)抗告人於97年11月14日向最大債權銀行中國信託商業銀行
      股份有限公司（下稱中國信託銀行）申請消債條例前置協
      商，惟因抗告人稱當時誤以為中國信託銀行之協商條件每
      月還款5,000 元不包括所有債權銀行（因中國信託銀行未
      告知每月還款5,000 元已包含全部債權銀行之債權），導
      致抗告人認為無法清償其他債權人債務，因而前置協商不
      成立之情，業據抗告人陳明在卷（本院卷第220 頁背面）
      ，惟中國信託銀行卻以「無法負擔任何還款條件」為由，
      於97年12月16日出具前置協商不成立通知書予抗告人，有
      抗告人提出之前置協商不成立通知書附原審卷（見原法院
      卷第23頁）可參。而上開每月還款5,000 元之協商條件則
      係屬二階段之還款方案，即第一階段分6 年72期，0 利率
      ，每月還款5,000 元，至於第二階段則於6 年屆滿後再評
      估抗告人之資力再作調整等情，亦據債權人中國信託銀行
      到場陳述明確，惟債權人中國信託銀行亦陳稱：因第一次
      協商不成立，已沒有辦法再提供二階段還款方案，至多僅
      能由抗告人與所有債權人進行第二次個別協商還款方案，
      最優惠之協商條件為180 期，0 利率等語（見本院99年3
      月3 日、99年4 月7 日訊問筆錄），因此，目前抗告人所
      能獲得之最優惠還款協商條件為分期180 期，0 利率。而
      依此條件計算抗告人每月應還各家債權人銀行之金額分別
      如下：中國信託銀行3,900 元、國泰世華銀行2,400 元、
      渣打銀行1,100 元、遠東銀行3,800 元、台新銀行5,500
      元、萬榮行銷公司2,050 元，此亦經上開債權人銀行到庭
      陳述屬實（見本院99年4 月7 日訊問筆錄），而僅依此6
      家到場之債權人銀行上開陳報，抗告人每月須還款之金額
      即高達18,750元，若再加抗告人所陳報未到場之花旗銀行
      、荷蘭銀行及摩根聯邦公司等家銀行合計約80萬餘元之債
      權，每月尚須另攤還之金額約有4 、5 千元之譜，是抗告
      人陳稱依據債權人所提供最優惠還款協商條件為分期180
      期，0 利率，其分期每月須清償之金額仍高達21,031元等
      情，尚屬可採。惟抗告人自96年12月起任職於翌發企業社
      ，每月薪資僅為26 ,000 元，有在職證明書1 紙在本院卷
      可據（見本院卷第148 頁）；又抗告人不爭執原審裁定所
      認定之抗告人每月生活必要支出為9,829 元（即行政處主
      計處公告之97年度臺灣省平均每人每月之最低生活費），
      依此計算，抗告人每月之收入扣除其最低生活費支出之餘
      額僅為16,171元（26,000－9,829 ＝16,171元），顯然無
      法支付上開債權銀行所提之180 期0 利率個別協商一致性
      方案還款條件即每月須還款共約2 萬1 千餘元，故抗告人
      之收入實已不足支付銀行之債務。此外，參諸抗告人自陳
      目前之資產僅有1991年份之汽車1 部，該汽車已屬老舊而
      無價值存在，其他則無登記在案之財產，亦有全國財產稅
      總歸戶財產查詢清單1 份在原審卷可稽，以抗告人現有之
      資力及財產觀之，已遠不及抗告人所積欠之3,785,515 元
      債務，是本院綜合抗告人之財產、信用及勞力（技術）及
      其健康等狀況，堪認其欠缺清償能力，客觀上對已屆清償
      期之債務有不能清償或難以清償之虞。
（二）本件聲請人既與最大債權銀行中國信託銀行進行前置協商
      而不成立，第二次個別協商一致性方案復無法談妥，且未
      經法院裁定開始清算程序或宣告破產，其無擔保或無優先
      權之債務總額未逾1200萬元，又無消費者債務清理條例第
      6 條第3項 、第8 條或第46條各款所定駁回更生聲請之事
      由存在，則抗告人聲請更生，洵屬有據。
四、綜上所述，原審未及審酌抗告人每月扣除必要生活支出後所
    餘之數額，顯無法清償債權人所提供之協商還款條件，而以
    抗告人本件更生之聲請，無消費者債務清理條例第3 條所稱
    不能清償債務或不能清償之虞之要件，駁回抗告人更生之聲
    請，尚有未洽；抗告意旨指摘原裁定不當，求予廢棄，為有
    理由；又本件抗告人是否有更生之可能，仍有調查證據之必
    要，且涉及抗告人之審級利益，爰將原裁定廢棄，發回原審
    更為適當之處理。
五、據上論結，本件抗告為有理由，爰依消費者債務清理條例第
    15條，民事訴訟法第492 條，裁定如主文。
中    華    民    國    99    年    4     月    30    日
                民事第二庭  審判長法  官  劉克聖
                                  法  官  陳彥年
                                  法  官  黃漢權
本件不得抗告。
上為正本係照原本作成
中    華    民    國    99    年    4     月    30    日
                            書  記  官  郭玉芬

司法院資訊處製作；財團法人民間司法改革基金會備份。
